【裁判字號】    92,苗簡,231
【裁判日期】    921028
【裁判案由】    拆屋還地
【裁判全文】
臺灣苗栗地方法院民事簡易判決                    九十二年度苗簡字第二三一號
    原      告  丙○○
                乙○○
    被      告  甲○○
當事人間請求拆屋還地事件，本院於民國九十二年十月七日言詞辯論終結，判決如下
：
    主    文
被告應將坐落於苗栗縣頭份鎮○○段○○段五六七地號土地內，如附圖所示編號Ａ部
分面積一四‧九六平方公尺之舖水泥地面、編號Ｂ部分面積一‧○○平方公尺之第一
層鋼架造房屋拆除，並將上開土地返還予原告及其餘共有人。
訴訟費用由被告負擔。
    事實及理由
一、原告之聲明：求為判決如主文第一項所示。
二、事實摘要：
  (一)原告起訴主張坐落苗栗縣頭份鎮○○段○○段五六七地號土地（下稱系爭土地）
    為原告丙○○、乙○○與訴外人高春源、羅秋妹、高張實、高錦潭、高淑芳、高
    錦麟、高錦滄、高淑禎、高錦瑞、高錦煌、高錦鴻所共有，原告之應有部分各為
    四○分之一。被告既無合法權源，又無租賃關係，擅自占用原告及其他共有人之
    系爭土地即如附圖所示編號Ａ、Ｂ部分土地，舖設水泥地面及搭建一層鋼架造房
    屋，占用面積各一四‧九六平方公尺及一‧○○平方公尺，經原告屢次請求被告
    拆除上開地上物並返還土地予原告及其餘共有人，惟被告均置之不理，被告既無
    權占有原告及其餘共有人所有之系爭土地，爰依民法第七百六十七條及民法第八
    百二十一條規定，原告本於所有權人之物上請求權，為全體共有人之利益，自得
    請求被告將前開舖水泥地面及第一層鋼架造房屋拆除，並將所占土地返還原告及
    其餘共有人。
  (二)被告則以系爭土地係其所購買門牌號碼苗栗縣頭份鎮○○路一六五巷三號一樓「
    名仕園」公寓之法定空地，應屬「名仕園」住戶所有，非無權占有。如附圖所示
    Ａ部分之舖水泥空地及Ｂ部分之第一層鋼架造房屋係九十一年間其所加蓋，加蓋
    時，原告雖曾出面表示反對，惟原告並未提出證據證明系爭土地為其所有等語資
    為抗辯，並聲明：原告之訴駁回。
三、得心證之理由：
  (一)依民法第八百二十一條規定，各共有人對於第三人，得就共有物之全部，為本於
    所有權之請求，此項請求權既非必須由共有人全體共同行使，則以此為標的之訴
    訟，自無由共有人全體共同提起之必要，此有最高法院二十八年度上字第二三六
    一號判例可供參照。本件原告本於所有權之物上請求權，對於無權占有之被告請
    求返還共有物之訴，由原告二人提起，於法並無不合，先此敘明。
  (二)原告起訴主張系爭土地為原告丙○○、乙○○與訴外人高春源、羅秋妹、高張
    實、高錦潭、高淑芳、高錦麟、高錦滄、高淑禎、高錦瑞、高錦煌、高錦鴻所共
    有，原告之應有部分各為四○分之一，被告於其所有之門牌號碼苗栗縣頭份鎮○
    ○路一六五巷三號一樓房屋加蓋有部分占用系爭土地如附圖所示Ａ、Ｂ部分，面
    積各為一四‧九六平方公尺及一‧○○平方公尺等情，業據原告提出土地登記謄
    本一件為證，且經本院至現場勘及囑託測量屬實，有勘驗筆錄、現場照片二幀及
    苗栗縣頭份地政事務所土地複丈成果圖在卷可稽。雖被告以其非無權占有云云為
    辯，然為原告所否認，而被告並未舉證以實其說，是被告所辯並不足採。故原告
    主張被告使用系爭土地如附表所示編號Ａ、Ｂ部分並無正當權源乙節，應可採信
    。
  (三)按所有人對於無權占有或侵奪其所有物者，得請求返還；對於妨害其所有權者，
    得請求除去之；各共有人對於第三人，得就共有物之全部為本於所有權之請求；
    但回復共有物之請求，僅得為共有人全體之利益為之，民法第七百六十七條前段
    、中段及第八百二十一條分別定有明文。被告所舖設之水泥地面及第一層鋼架造
    房屋占用原告所有系爭土地如附圖所示Ａ、Ｂ部分，且被告並無合法權源，從而
    ，原告本於所有權作用，訴請被告將系爭土地內如附圖所示Ａ部分面積一四‧九
    六平方公尺之舖水泥地面及Ｂ部分面積一‧○○平方公尺之第一層鋼架造房屋拆
    除，並交還上開土地予原告及其餘共有人，即屬正當，應予准許。
四、結論：本件原告之訴為有理由，依民事訴訟法第四百三十六條第二項、第七十八
    條，判決如主文。
中      華      民      國    九十二    年      十      月    二十八    日
                                  苗栗簡易庭法      官    陳慧萍
正本係照原本作成
如對本判決上訴，須於判決送達後二十日內向本院提出上訴狀。
中      華      民      國    九十二    年      十      月    二十八    日
                                            法院書記官    李惠雯


司法院資訊處製作；財團法人民間司法改革基金會備份。
